【裁判字號】    96,易緝,118
【裁判日期】    970331
【裁判案由】    竊盜
【裁判全文】
臺灣高雄地方法院刑事判決             96年度易緝字第118號
公  訴  人  臺灣高雄地方法院檢察署檢察官
被      告  乙○○
上列被告因竊盜案件，經檢察官提起公訴（86年度偵字第15615
號）、移送併辦（88年度偵字第8371號），本院判決如下：
    主    文
乙○○無罪。
    理    由
一、按犯罪事實應依證據認定之，無證據不得認定犯罪事實；且
    被告或共犯之自白，不得作為有罪判決之唯一證據，仍應調
    查其他必要之證據，以察其是否與事實相符。而不能證明被
    告犯罪者，應諭知無罪之判決，刑事訴訟法第154 條第2項
    、第156 條第2 項、第301 條第1 項分別定有明文。再事實
    之認定，應憑證據，如未能發現相當證據，或證據不足以證
    明，自不能以推測或擬制之方法，以為裁判基礎。刑事訴訟
    上證明之資料，無論其為直接證據或間接證據，均須達於通
    常一般人均不致於有所懷疑，而得確信其為真實之程度，始
    得據為有罪之認定，若其關於被告是否犯罪之證明未能達此
    程度，而有合理性懷疑之存在，致使無從形成有罪之確信，
    根據「罪證有疑，利於被告」之證據法則，即不得遽為不利
    被告之認定。又依刑事訴訟法第161 條第1 項之規定：檢察
    官就被告犯罪事實，應負舉證責任，並指出證明之方法。因
    此，檢察官對於起訴之犯罪事實，應負提出證據及說服之實
    質舉證責任。倘其所提出之證據，不足為被告有罪之積極證
    明，或其指出證明之方法，無從說服法院以形成被告有罪之
    心證，基於無罪推定之原則，自應為被告無罪判決之諭知，
    此有最高法院40年台上字第86號、76年台上字第4986號、92
    年台上字第128 號判例要旨足參。
二、檢察官起訴意旨略以：被告乙○○與辛○○（前經本院先行
    審結）共同意圖為自己不法之所有，並基於竊盜之犯意聯絡
    ，於民國86年6 月24日15時40分許，在高雄市鼓山區○○○
    路200 號榮發鋼鐵公司（下稱榮發公司），竊取被害人戊○○所有之高壓電保險絲11支（大支7 支、小支4 支），計價
    值新臺幣5 萬元，得手後將該保險絲放置在上開中華一路與
    成都路圍牆旁，復由辛○○駕駛車牌號碼XV-1752 號自小客
    車前往載運時，為戊○○查覺，報警循線查獲，因認被告涉
    犯刑法第320 條第1 項之竊盜罪嫌等語。
三、證據能力部分：
  (一)按民國92年1 月14日修正通過，同年9 月1 日施行之刑事訴
    訟法施行前，已繫屬於各級法院之案件，其後之訴訟程序，
    應依修正刑事訴訟程序終結之，但修正刑事訴訟法施行前已
    依法定程序進行之訴訟程序，其效力不受影響，刑事訴訟法
    施行法第7 條之3 定有明文。且告訴人於偵查、審判時陳述
    ，雖未具結，然告訴人於修正刑事訴訟法施行前，係本於告
    訴人之獨特地位而為陳述，依當時之刑事訴訟法並無應具結
    之規定，告訴人於刑事訴訟法修正前所為之陳述，並不因未
    具結而無證據能力。再檢官、法官非以證人身分傳喚而以共
    犯、共同被告身分傳喚到庭為訊問，其身分既非證人，即毋
    庸命其具結，縱未命其具結，純屬檢察官或法官調查證據職
    權之適法行使，當無違法可言（參最高法院96年台上字第35
    27號判決意旨）。(1)本件就卷附證人辛○○（以被告身分）
    、戊○○（以告訴人身分）於86年11月27日、同年12月11日
    在本院法官審理（本院86年度易字第7949號辛○○竊盜案件
    ）之陳述，係被告以外之人於審判外向法官所為之陳述，被
    告、公訴人於本院審理言詞辯論終結前，均不爭執其證據能
    力，依刑事訴訟法第159 條之1 第1 項之規定，自得為證據
    。(2)次就戊○○以告訴人身分、辛○○以被告身分於上開刑
    事訴訟法92年9 月1 日修正施行前，分別在檢察官偵查之陳
    述，自毋庸具結，係屬本件被告乙○○以外之人於審判外之
    言詞陳述，本質上屬於傳聞證據，而經本院於下述理由引用
    部分，被告、公訴人於本院審理言詞辯論終結前，均不爭執
    其證據能力（參本院卷第49、259 頁），而戊○○經本院多
    次傳喚、拘提未到庭，且基於保障被告在憲法上之基本訴訟
    權，辛○○已在本院被告竊盜案件審理中經傳喚到庭具結而
    為陳述，並經被告之反對詰問，則其等2 人前揭偵訊之陳述
    筆錄，並無顯有不可信之情況，依刑事訴訟法第159 條之5
    第2 項、第1 項規定，認有證據能力（參最高法院96年台上
    字第1011號、第5480號判決意旨）。
  (二)再卷附之戊○○、辛○○前於警詢之陳述、戊○○之贓物領
    據各1 份等資料，被告、公訴人就其證據能力，均未於本院
    審理言詞辯論終結前提出異議，本院審酌該等書面資料作成
    之情形均屬正常，並無任何不法或不當之情形，且與待證事
    實有關聯性，適當作為證據，依刑事訴訟法第159 條之5第2
    項、第1 項規定，認具有證據能力。
四、訊據被告否認上開犯行，辯稱：伊86年間已經不在高雄市，
    伊83年以後就到台中做生意，且與辛○○不認識，伊沒有參
    與本件竊盜案等語。本件檢察官認被告涉犯上開罪嫌，無非
    係以告訴人戊○○於警詢之指訴、共犯辛○○於警詢、偵訊
    之證述、戊○○贓物領據1 紙等資料，資為論據。惟查：
  (一)告訴人戊○○固於警詢證述：伊有發現竊嫌正在伊廠區內竊
    取高壓電保險絲，並正要搬出圍牆外，並放入停在圍牆外1
    部XV-1752 號自小客車車內，被伊當場抓住，於是與竊嫌發
    生扭打，被竊嫌脫逃而去，警方於該車上查扣之工具確實是
    竊嫌用來作為交通工具及作案使用工具，警方調出口卡片辛○○（年籍略），經伊指認確實是竊嫌無誤等語（參警卷
    第6 頁正反面）；並於檢察官偵查中證陳：伊在事務所看有
    1 人在裡面拔，而辛○○在裡面偷被伊抓到，現場只有被告
    （辛○○）1 人，當場只有1 人來偷等語（參偵卷第10頁正
    反面），前後一致，是告訴人戊○○現場目睹竊取上開保險
    絲、搬出圍牆外放入車內、被伊抓住而扭打之人，只是辛○○，且當場只有1 人來偷，並無他人參與竊盜等情明確。
  (二)再辛○○雖於警詢供述證稱：伊於今（86年6 月24）日12時
    許，綽號「阿宗」打電話給伊說在高雄市○○○路與成都路
    圍牆旁，存放有高壓電保險絲，看伊水電工作有無需要，可
    拿回家使用，伊於15時許至現場下車察看時，有1 名男子就
    抓著伊，說又來偷取東西，伊看他拿保險絲出手打伊，就跑
    走；伊朋友就是乙○○（50年10月1 日生，Ｚ000000000號，
    住高雄縣岡山鎮○○路35號），平時均以呼叫器000000000
    井77聯絡等語（參警卷第4 頁正反面）；再於檢察官偵訊
    時證稱：是乙○○通知伊去，問那些東西是否有用，若有即
    載回去，去查獲地圍牆旁馬路邊，（東西是否他人丟棄？）
    不知道，當時伊剛下車；是乙○○進去拿的，並叫伊去載，
    伊還沒有拿到，就被捉到等語（參偵卷第10頁正反面）；
    並於本院前案審理中供述證稱：該保險絲是乙○○說他沒車
    ，叫伊載他去，伊沒有進入，伊剛下車就被該公司的人打，
    對於戊○○於警、偵訊陳述無意見等語（參本院辛○○卷第
    11頁正反面、13頁反面），參核以觀，辛○○就其開車至現
    場載保險絲而被戊○○抓住、扭打一節，與戊○○之證述相
    符可信；而就其是否與乙○○一起去偷保險絲一節，辛○○
    於警、偵訊均證稱：是乙○○偷完後才通知他開車去載，才
    在該圍牆外被戊○○抓住等情，惟於本院前案審理則改稱：
    乙○○說他沒車，叫伊載他去等情，明顯矛盾，且比對戊○○之證述，當屬僅辛○○1 人下手竊盜被抓住、發生扭打，
    較符實情，是辛○○所謂載何健錄去偷云云，即無可採。
  (三)又辛○○固於警詢中指認乙○○口卡片即為叫伊開車去載保
    險絲之人，而該乙○○（50年10月1 日生，Ｚ000000000號，
    住高雄縣岡山鎮○○路35號）之年籍資料雖與被告本人相符
    ，惟：(1)辛○○於本院具結證稱：當初乙○○有提供身分證
    正本給伊看過，但身分證上照片是當初與伊接觸之乙○○之
    人，也就是去工廠偷東西的人，伊提供給警察的資料也是伊
    請當初的乙○○影印給伊之身分證資料，伊把那影本給警察
    ，所以警察調口卡給伊指認；當初是警察問伊是否是這個乙○○，上面所寫字跡是警察寫的，伊只有簽名蓋章而已，伊
    當初有向警察說好像不是這個人，且相片模糊不清，警方只
    有叫伊確認，如果是就簽名，伊當初有告訴警察說不認識這
    個乙○○等語（參本院卷第162 、163 頁），與證人即鼓山
    分局龍華派出所警員丁○○於本院具結證稱：當時乙○○不
    是以現行犯逮捕，本件的指認口卡是伊寫的沒有錯，伊應該
    有提示給辛○○指認，當初只有現行犯辛○○，伊等是將案
    件與辛○○移給刑事組偵辦等語（參本院卷第105 、106 頁
    ），核屬相符，可見辛○○係根據伊認識之「乙○○」身分
    證影本交給警員丁○○，丁○○再依該身分證影本調出口卡
    讓辛○○指認簽名，而丁○○並未看過該「何健錄」身分證
    正本，且丁○○、辛○○亦無從查證該身分證影本上照片是
    否確為該年籍資料顯示之真正乙○○本人。(2)本案被告於警
    詢、偵查期間，從未到案由辛○○現場指認；且同派出所員
    警己○○於本院具結證稱：伊並無誘導被害人戊○○說去偷
    的人尚有乙○○，被告（辛○○）竊盜之交通工具自小客車
    ，是被害人主動講的，伊等到現場只有共犯辛○○；被害人
    警詢筆錄是否有說竊賊有幾人，伊沒有印象，是伊調查辛○○口卡片供戊○○指認等語明確（參本院卷第108 至110 頁
    ），是告訴人戊○○警詢所稱：伊僅抓到扭打之人，就是竊
    取保險絲、放在該車號XV-1752 車上之人即辛○○等情，與
    辛○○警詢坦承伊係駕駛該車前往載運等情，並無不符。(3)
    辛○○於本院復證稱：該自稱「乙○○」之人，伊認識時並
    沒有說他叫乙○○，他從來都不跟伊說姓名，是後來伊跟他
    買系爭車輛（懸掛車號VA-6747 車牌）時，伊叫他將身分證
    影本給伊，好像綽號叫「炒麵」，伊跟他認識時他住屏東；
    伊跟「炒麵」接觸很多次，確定不是在庭之被告乙○○；打
    電話給伊之人綽號叫「阿宗」，並不是伊實際接觸之「炒麵
    」之人；伊有1 個朋友綽號叫「壯哥」甲○○，他在高雄市
    ○○○路1 家卡拉OK當經理，因為是過去中鋼公司同事，伊
    有過去捧場，因此認識「乙○○」，當時沒有手機及電話，
    只用000000000 井77呼叫器聯絡等語（參本院卷第166 、16
    7 頁），而經本院函請中華電信提供000000000 呼叫器申請
    資料，並傳喚申請人庚○○到庭具結證稱：上開號碼已經忘
    記了，伊申請現在手機後，已經10幾年沒有用呼叫器了，呼
    叫器沒有借給別人使用，不曾借給綽號「炒麵」、「壯哥」
    者、或在庭之甲○○使用過，不認識綽號「阿宗」，也不曾
    至上開成功路、五福路最佳拍檔、大哥大等卡拉OK唱歌等語
    明確（參本院卷第177 、192 至194 頁），並參諸證人甲○○於本院具結證述：伊不知道在庭被告是否綽號為「阿宗」
    ，伊不認識，83年間伊未去過最佳拍檔、大哥大等卡拉OK，
    伊沒有看過警卷第8 頁口卡片「何健錄」、辛○○之人，
    沒有去過上開中華一路榮發公司圍牆附近；確定沒有看過在
    庭被告，且81至86年間沒有去上開2 家卡拉OK附近工作或消
    費過，也不認識綽號「炒麵」之人；伊一直在中油公司工作
    ，伊父親也是，並非在軍方明德班管訓工作，伊綽號不是叫
    「壯哥」，也不認識「壯哥」、辛○○，沒有使用00000000
    0 呼叫器等語明確（參本院卷第190 、191 、257 至259 頁
    ），均印證相符，核與被告所辯：與甲○○、庚○○均不認
    識等語相符，則證人甲○○、庚○○均非辛○○所稱在該卡
    拉OK擔任經理之「甲○○」，以及使用上開呼叫器聯絡之「
    炒麵」或「阿宗」。從而辛○○警詢所稱下手行竊之阿宗、
    炒麵、「何健錄」，均無從確定即為本案之被告何健錄。
  (四)復參以被告提出台灣雲林地方法院95年度訴緝字第24號、第
    30號刑事免訴判決書，均載明公訴意旨：（本案）被告何健
    錄係代書，於82年4 月、8 月間在雲林縣斗六市○○街73號
    （78號）經營公正代書事務所內等語明確（參本院卷第270
    、274 頁），與證人壬○○於本院具結證稱：被告於77年至
    81、82年間，與伊老婆、小姨子3 人在上開成功路、五福路
    之最佳拍檔卡拉OK唱歌，當時店裡經理綽號叫「壯哥」，伊
    認識被告時他綽號叫「阿宗」，沒有綽號叫炒麵、壯哥，也
    不認識庚○○；被告之前投資過上開卡拉OK、百鮮屋，另外
    聽說他在嘉義做代書，被告是在代書沒做時，才去台中那邊
    ；伊於80幾年開始在台中經營百鮮屋海鮮批發生意，被告有
    投資、插暗股直到6 、7 年前，被告從82、83年至90年在伊
    台中市○○路○段店裡，是股東兼職員，住在該店裡樓上，
    有時負責送貨等語明確（參本院卷第249 至256 頁），核與
    上開甲○○、庚○○、辛○○證述相符，堪以採信。是被告
    所辯：伊曾在上開2 家卡拉OK投資當股東，店裡另位股東雇
    用之經理甲○○，綽號「壯哥」，而綽號「炒麵」、「香腸
    」都是伊以前小弟，伊以前及現在綽號都叫「阿宗」，伊身
    分證影本曾經放在該店裡，伊曾在雲林執業代書，後來到台
    中投資海鮮批發生意等語，並非完全無據而不可採信。從而
    ，縱辛○○於警詢證述確有綽號「阿宗」，即其指認口卡片
    「何健錄」之人打電話叫伊去載保險絲，亦無法確定該人即
    為本件被告何健錄本人，況辛○○亦未於上開榮發公司圍牆
    外目睹下手行竊之人、叫伊去載保險絲之人即為被告到場，
    是均無從認定被告有參與本件竊盜犯行。
  (四)綜上所述，本件堪認公訴人以被告涉犯上開罪嫌，所憑證據
    ，尚未達通常一般人均不致有所懷疑，而得以確信其確有上
    開犯罪之程度，罪證即有不足，自難為此認定，復查無其他
    積極證據足認被告有何指訴之犯行。是被告本件行為，尚屬
    不能證明犯罪，自應為其無罪之諭知。
四、另本案辛○○竊盜部分，前經檢察官以86年度偵字第15615
    號起訴後，業經本院以87年度易更字第5 號判決判處有期徒
    刑9 月，並經台灣高等法院88年度上易字第793 號判決上訴
    駁回確定後，合併其前犯贓物罪判刑9 月、（廢止前）麻藥
    案件假釋撤銷後殘刑8 月又24日，於89年6 月30日入監接續
    執行，並於91年7 月25日執行完畢等情，有台灣高等法院被
    告前案紀錄表1 份在卷足參，併予敘明。
五、至檢察官併案意旨（88年度偵字第8371號）另以：被告乙○○於86年8 月29日在高雄市○○區○○街157 之2 號前面，
    竊取被害人癸○○所有車牌號碼XG -7080號（引擎號碼YLK3
    03S17776號，1171CC）之自用小客車1 部，並轉賣給辛○○
    ，由辛○○改懸掛車號VA-6747 號車牌使用，因認被告此部
    分犯行涉犯刑法第320 條第1 項之竊盜罪嫌，移請併案審理
    等語。惟查，被告上開起訴部分業經本院諭知無罪，則與此
    併案部分犯行間即無裁判上一罪關係，無從併予審理，從而
    ，自應將此部分退由檢察官另為適法之處理，附此敘明。
據上論斷，應依刑事訴訟法第301 條第1 項前段，判決如主文。
本案經檢察官丙○○到庭執行職務。
中    華    民    國    97    年    3     月    31    日
                  刑事第三庭    法  官  李昆南
以上正本證明與原本無異。
如不服本判決應於收受本判決後10日內向本院提出上訴書狀，並
應敘述具體理由，如未敘述上訴理由者，應於上訴期間屆滿後20
日內補提理由書狀於本院（均須按他造當事人之人數附繕本）「
切勿逕送上級法院」。
中    華    民    國    97    年    3     月    31    日
                                書記官  黃美玲


司法院資訊處製作；財團法人民間司法改革基金會備份。
